【裁判字號】    99,司家聲,380
【裁判日期】    990826
【裁判案由】    核定遺產管理人報酬
【裁判全文】
臺灣高雄地方法院民事裁定           99年度司家聲字第380號
聲  請  人  劉家榮律師即被繼承人甲○○之遺產管理人
上聲請人聲請核定遺產管理人報酬事件，本院裁定如下：
    主  文
聲請人任被繼承人甲○○（男，民國○○○年○月○日生，身分
證統一編號：Ｚ000000000號，民國九十五年十二月二
十四日死亡）遺產管理人之報酬核定為新臺幣肆萬元。
程序費用新臺幣壹仟元由被繼承人甲○○之遺產負擔。
    理  由
一、本件聲請意旨略以：聲請人前經鈞院以97年度財管字第9 號
    民事裁定選任為被繼承人甲○○（男，民國○○年○ 月○○日生
    ，身分證統一編號：Ｚ000000000號，生前最後住所：高雄市
    ○○區○○街40巷79弄2 號6 樓之3 ）之遺產管理人。嗣依
    鈞院97年度家催字第141 號民事裁定為公示催告，並於97年
    4 月15日刊登於民眾日報。查被繼承人所遺坐落高雄市○○
    區○○段一小段162 地號土地及其上建物（門牌號碼：高雄
    市○○區○○街40巷79弄2 號6 樓之3 ）上有債權人渣打商
    業銀行股份有限公司設定抵押權，且上開不動產業經法院強
    制執行程序拍定在案，另據聲請人所知，被繼承人尚積欠華
    南商業銀行股份有限公司新臺幣（下同）46,170元。茲因被
    繼承人全體繼承人均已拋棄繼承權，相關親屬亦不願意處理
    其遺產事宜，實難召開親屬會議酌定本件報酬數額，為利於
    本件報酬得於強制執行程序中聲明參與分配，爰依法狀請鈞
    院裁定本件遺產管理報酬等語。
二、按「遺產管理人，得請求報酬，其數額由親屬會議按其勞力
    及其與被繼承人之關係酌定之。」、「依本法之規定應開親
    屬會議時，由當事人、法定代理人或其他利害關係人召集之
    。」、「親屬會議不能召開或召開有困難時，依法應經親屬
    會議處理之事項，由有召集權人聲請法院處理之。」，民法
    第1183條、第1129條、第1132條第2 項前段分別定有明文。
三、經查：
  (一)本件被繼承人甲○○死亡後，其繼承人等均已拋棄繼承權，
    且未經親屬會議選定遺產管理人，經本院選任聲請人為被繼
    承人之遺產管理人乙節，業經本院依職權調取本院97年度財
    管字第9 號指定遺產管理人卷宗核閱屬實，堪信為真實。準
    此，聲請人顯難召開親屬會議酌定其管理遺產之報酬，是其
    本於利害關係人之地位，聲請本院酌定報酬，洵屬有據。
  (二)聲請人主張之前揭事實，業據其提出被繼承人之財政部高雄
    市國稅局財產歸屬資料清單、本院97年度家催字第141 號民
    事裁定、民眾日報廣告刊出證明單、本院99年7 月20日雄院
    高98司執儉字第118663號執行命令等件為證，堪信為真實。
    本院審酌：被繼承人所遺坐落高雄市○○區○○段一小段
    162 地號土地及其上建物（門牌號碼：高雄市○○區○○街
    40巷79弄2 號6 樓之3 ），現已經強制執行程序拍定在案，
    拍定金額總計1,609,900 元，有本院99年7 月20日雄院高98
    司執儉字第118663號執行命令附卷可參，據聲請人所知悉之
    債權人有渣打商業銀行股份有限公司及華南商業銀行股份有
    限公司；又聲請人業已公示催告、登報等管理遺產行為，後
    續尚有通知債權人陳報債權及強制執行拍定後續程序等其他
    事項須處理，聲請人處理上開事務及後續處理所需時間之久
    暫、耗費人力之程度及各債權人受償權利之保障等一切情狀
    ，認本件遺產管理人之報酬以40,000元（含已代墊費用）為
    適當，爰酌定如主文第1 項所示。
四、末按依法應由關係人（包括聲請人、相對人及其他利害關係
    人）負擔費用者，法院裁定命關係人負擔時，應一併確定其
    數額，非訟事件法第24條第1 項所明定。經核本件聲請事件
    ，應徵之程序費用為1,000 元，依非訟事件法第157 條規定
    ，應由遺產負擔，爰併予確定如主文第2 項所示，附此敘明
    。
五、依非訟事件法第157 條、第24條第1 項，裁定如主文。
六、如對本裁定抗告，須於裁定送達後10日之不變期間內，向本
    院提出抗告狀，並繳納抗告費新臺幣1,000 元。
中    華    民    國    99    年    8     月    26    日
                  家事法庭  司法事務官

司法院資訊處製作；財團法人民間司法改革基金會備份。
